【裁判字號】    97,訴,3764
【裁判日期】    970930
【裁判案由】    槍砲彈藥刀械管制
【裁判全文】
臺灣板橋地方法院刑事判決              97年度訴字第3764號
公  訴  人  臺灣板橋地方法院檢察署檢察官
被      告  甲○○
                    （另案於臺灣臺北看守所羈押中）
選任辯護人  孫寅律師
上列被告因違反槍砲彈藥刀械管制條例案件，經檢察官提起公訴
（九十七年度偵字第二一四四七號），被告於本院準備程序進行
中，就被訴事實為有罪之陳述，經本院告知簡式審判程序意旨，
並聽取公訴人、被告及其選任辯護人之意見後，本院合議庭裁定
由受命法官獨任依簡式審判程序審理，並判決如下：
    主  文
甲○○未經許可，持有槍砲之主要組成零件，處有期徒刑捌月，
併科罰金新臺幣參萬元，減為有期徒刑肆月，併科罰金新臺幣壹
萬伍仟元，有期徒刑如易科罰金，以銀元參佰元（即新臺幣玖佰
元）折算壹日，罰金如易服勞役，以新臺幣壹仟元折算壹日。扣
案之槍管壹支、撞針座壹個及彈匣壹個，均沒收。
    事  實
一、甲○○明知未經中央主管機關許可，不得非法持有槍砲彈藥
    刀械管制條例所列管之槍砲、彈藥之主要組成零件，竟於民
    國九十五年三月二十九日下午三時三十分許，在臺北縣中和
    市○○街二十五巷二十號三樓，未經許可而無故持有槍管一
    支、撞針座一個及彈匣一個，為警當場查獲，並扣得上開槍
    管一支、撞針座一個及彈匣一個。
二、案經臺北市政府警察局移送臺灣板橋地方法院檢察署檢察官
    偵查起訴。
    理  由
壹、程序事項：
    被告甲○○所犯係死刑、無期徒刑或最輕本刑為三年以上有
    期徒刑以外之罪，亦非屬高等法院管轄第一審之案件，其於
    準備程序中就被訴事實為有罪之陳述，經本院告知簡式審判
    程序之旨，並聽取公訴人、被告及其選任辯護人之意見後，
    經本院合議庭認為適宜，乃依刑事訴訟法第二百七十三條之
    一第一項規定，裁定由受命法官獨任進行簡式審判程序，先
    予敘明。
貳、實體事項：
一、上揭犯罪事實，業據被告於本院審理中供承不諱，復有扣案
    被告所有之槍管一支、撞針座一個及彈匣一個可資佐證。而
    扣案被告所持有之上開槍管一支、撞針座一個及彈匣一個經
    送請內政部警政署刑事警察局鑑定結果，該槍管一支認係由
    仿半自動手槍槍管製造之金屬槍管改造、加工而成之槍管半
    成品；該撞針座一個認係仿半自動手槍槍機製造之金屬槍機
    ；該彈匣一個認係仿半自動手槍彈匣製造之金屬彈匣等語，
    此有內政部警政署刑事警察局九十五年五月八日刑鑑字第09
    50047737號槍彈鑑定書一份在卷可稽（參見九十五年度偵字
    第八四七六號偵卷第四九—五三頁），則輔以內政部八十六
    年十一月二十四日臺（86）內警字第8670683 號函示公告之
    槍砲、彈藥主要組成零件種類可悉，被告所持有之上開槍管
    一支、撞針座一個及彈匣一個均應屬槍砲彈藥刀械管制條例
    所列管之槍砲之主要組成零件無訛。綜上所述，足見被告之
    自白核與事實相符，應可採為論罪科刑之依據。從而，本件
    事證已臻明確，被告犯行洵堪認定，應予依法論科。
二、查被告行為後，刑法業於九十四年二月二日經總統以華總一
    義字第09400014901 號令修正公布，並於九十五年七月一日
    施行（下稱新刑法，修正前刑法下稱舊刑法），刑法施行法
    第一條之一亦於九十五年六月十四日經總統以華總一義字第
    09500085181 號令公布施行，參酌最高法院九十五年五月二
    十三日刑事庭第八次會議決議，新刑法第二條第一項之規定
    ，係規範行為後法律變更所生新舊法律比較適用之準據法，
    於新刑法施行後，應適用新刑法第二條第一項之規定，為「
    從舊從輕」之比較。另於比較時應就罪刑有關之共犯、未遂
    犯、想像競合犯、牽連犯、連續犯、結合犯，以及累犯加重
    、自首減輕暨其他法定加減原因（如身分加減）與加減比例
    等一切情形，本於統一性及整體性原則，綜其全部罪刑之結
    果而為比較。而與本件有關之法律變更有如下述：槍砲彈藥
    刀械管制條例第十三條第四項未經許可持有槍砲、彈藥之主
    要組成零件罪，法定刑得併科新臺幣三百萬元以下罰金，據
    修正後刑法第三十三條第五款修正為：「主刑之種類如下：
    五、罰金：新臺幣一千元以上，以百元計算之」規定，是依
        修正後之法律，則該罪所得併科之罰金刑最低額則提高
        為新臺幣一千元，是比較修正前、後之規定，自以被告
        行為時關於科處罰金刑之法律較有利於被告。
三、核被告所為，係犯槍砲彈藥刀械管制條例第十三條第四項之
    未經許可持有槍砲主要組成零件罪。爰審酌槍枝、彈藥之非
    法製造、寄藏、持有及流通等，危害人身安全及社會秩序至
    鉅，被告未經許可持有上開槍砲之主要組成零件，欠缺守法
    觀念，行為實屬不當，惟念其犯後尚能坦認犯行，態度尚稱
    良好，及其素行、犯罪動機、目的、手段，未將上開槍砲之
    主要組成零件持以犯罪等一切情狀，量處如主文所示之刑。
    另按被告行為時之舊刑法第四十二條第二項前段規定：「易
    服勞役以一元（指銀元）以上三元以下折算一日。」，該規
    定之數額，並依被告行為時之罰金罰鍰提高標準條例第二條
    前段之規定，將其原定數額提高為一百倍折算一日，即依被
    告行為時之法律，其易服勞役之折算標準，應以銀元一百元
    （即新臺幣三百元）以上三百元（即新臺幣九百元）以下折
    算一日，惟被告行為後施行之新刑法第四十二條第三項前段
    規定：「易服勞役以新臺幣一千元、二千元或三千元折算一
    日。」，經比較修正前後之易服勞役折算標準之規定，自應
    以新法之規定較有利於被告，據此，併諭知被告前開罰金刑
    易服勞役之折算標準。又中華民國九十六年罪犯減刑條例業
    於九十六年六月十五日立法三讀通過，並於九十六年七月十
    六日施行，查本件被告所犯之未經許可持有槍砲主要組成零
    件罪係在九十六年四月二十四日前，又非屬同條例第三條第
    一項第四款所規範之罪，自得予以減刑，爰依中華民國九十
    六年罪犯減刑條例第二條第一項第三款規定，就其宣告有期
    徒刑部分減其刑期二分之一，又被告行為時之舊刑法第四十
    一條第一項規定：「犯最重本刑為五年以下有期徒刑以下之
    刑之罪，而受六個月以下有期徒刑或拘役之宣告，因身體、
    教育、職業、家庭之關係或其他正當事由，執行顯有困難者
    ，得以一元以上三元以下折算一日，易科罰金。」，惟被告
    行為時之易科罰金折算標準，修正前罰金罰鍰提高標準條例
    第二條前段（現已刪除）規定，就原定數額提高為一百倍折
    算一日，則本件被告行為時之易科罰金折算標準，應以銀元
    三百元折算一日，經折算新臺幣後，應以新臺幣九百元折算
    一日。然被告行為後施行之新刑法第四十一條第一項前段則
    規定：「犯最重本刑為五年以下有期徒刑以下之罪，而受六
    個月以下有期徒刑或拘役之宣告者，得以新臺幣一千元、二
    千元或三千元折算一日，易科罰金。」，經比較修正前後之
    易科罰金折算標準，以舊法之規定較有利於被告，則應依刑
    法第二條第一項前段，適用修正前刑法第四十一條第一項前
    段規定，定其易科罰金之折算標準，爰就被告減得之刑及減
    刑後有期徒刑易科罰金之折算標準與其宣告罰金刑部分減其
    金額二分之一之易服勞役折算標準均諭知如主文所示。至扣
    案被告所有之槍管一支、撞針座一個及彈匣一個，均屬違禁
    物，不問屬於犯人與否，均應依刑法第三十八條第一項第一
    款規定，併予宣告沒收。
據上論斷，應依刑事訴訟法第二百七十三條之一第一項、第二百
九十九條第一項前段，槍砲彈藥刀械管制條例第十三條第四項，
刑法第二條第一項、第十一條前段、第四十二條第二項、第三十
八條第一項第一款，修正前刑法第四十一條第一項前段，中華民
國九十六年罪犯減刑條例第二條第一項第三款、第七條、第九條
，修正刪除前罰金罰鍰提高標準條例第二條，現行法規所定貨幣
單位折算新臺幣條例第二條，判決如主文。
本案經檢察官蘇振文到庭執行職務。
中    華    民    國    97    年    9     月    30    日
                  刑事第六庭    法  官  林家賢
如不服本判決，應於判決送達後十日內，向本院提出上訴狀（應
附繕本），上訴於臺灣高等法院。
                                書記官  林政良
中    華    民    國    97    年    9     月    30    日
附錄本判決論罪科刑法條：
槍砲彈藥刀械管制條第十三條：
未經許可，製造、販賣或運輸槍砲、彈藥之主要組成零件者，處
三年以上十年以下有期徒刑，併科新臺幣七百萬元以下罰金。
未經許可，轉讓、出租或出借前項零件者，處一年以上七年以
下有期徒刑，併科新臺幣五百萬元以下罰金。
意圖供自己或他人犯罪之用，而犯前二項之罪者，處五年以上有
期徒刑，併科新臺幣一千萬元以下罰金。
未經許可，持有、寄藏或意圖販賣而陳列第一項所列零件者，處
六月以上五年以下有期徒刑，併科新臺幣三百萬元以下罰金。
第一項至第三項之未遂犯罰之。


司法院資訊處製作；財團法人民間司法改革基金會備份。
